# 账务处理

提问人：1091 时间：2023-05-19 14:43:44
公司 2020 年 3 月将持有的子公司A的51%股权转让给B，约定股权转让价款为4.5亿元，分三期等额支付。如未能如期支付的话，会相应收回对应的股权比例（每期1.5亿元，17%股权比例）。股权转让手续完成后，公司持有49%的A股权比例且确认了相应的51%股权转让收益;其后第一、二期股权转让款按期收到； 2023 年 3 月，由于B财务状况恶化，无法支付最后一期股权转让款，按照约定，拟将17%的股权转回给公司。目前公司账务处理有如下二种方式
（1)视同17%的股权转让未完成， 借：长期股权投资 1.5亿元 贷：长期应收款 1.5亿元；如此处理，是否会与之前确认股权转让完成存在矛盾？
（ 2 ）视同债务重组，由于A经营状况较好，17%公允价值假定增加为 2 亿元， 借：长投 2 亿元 贷：长期应收款 1.5亿元 投资收益 0.5亿元；
请问陈版，上述两种账务处理哪个更为合理？其理论依据是？谢谢陈版。

回答人：chenyiwei
首先要确定：此前是否确已丧失了对原子公司A的控制权（转移给B）？此前确认转让收益是否合理？
如果此前（ 2020 年 3 月）确认转让收益是合理的（即依据当时可获得的信息，无证据表明B无力支付剩余股权转让款项，且子公司A的控制权确实已经转移给B），则现在通过收回第三期17%股权重新获得对Adam控制权，应作为一项新的非同一控制下合并处理。合并成本即为原持有的49%股权公允价值+本次收回17%股权对应的原债权金额。在本企业的合并报表中，A的各项可辨认资产应按重新取得控制权之日的公允价值计量，上述合并成本与取得A公司可辨认净资产公允价值份额之间的差额为商誉。
在本企业个别报表层面，应对此前保留的49%股权按权益法核算到重新取得控制权之日，加上所抵偿的应收股权转让款账面价值（如1.5亿元）作为长期股权投资的成本。